臺灣臺南地方法院民事判決　　　　　　　96年度重訴字第28號
原　　　告　臺南市農會
法定代理人　丁○○
訴訟代理人　張文嘉律師
被　　　告　丙○○
　　　　　　　　　　　　68巷.
被　　　告　甲○○
訴訟代理人　乙○○律師
上列當事人間請求拆屋還地等事件，經本院於民國96年6月12日
言詞辯論終結，判決如下：
    主  文
被告丙○○就台南市○○區○○段五五二號及五五八號土地與被
告甲○○所為信託行為應予撤銷。
被告丙○○就前開兩筆土地於民國九十五年九月十八日信託予被
告甲○○之登記應予塗銷。
被告甲○○應將前開兩筆土地上如附圖所示斜線部分，面積肆拾
陸點陸陸平方公尺鐵皮屋拆除。
訴訟費用由被告負擔。
    事實及理由
一、本件被告丙○○經合法通知，未於言詞辯論期日到場，核無
    民事訴訟法第三百八十六條所列各款情形，爰依原告之聲請
    ，由其一造辯論而為判決。
二、原告起訴主張：（一）被告丙○○於民國八十七年二月九日
    以其所有六筆土地供原告設定本金最高限額新台幣（下同）
    參仟玖佰萬元抵押權，並向原告借款參仟萬元。（二）被
　　告丙○○於民國八十七年二月九日向原告借款後，自民國八
　　十八年五月十三日起未再向原告繳納利息，原告於民國八十
  　八年間曾聲請支付命令並告確定，惟被告丙○○仍未向原告
    償還本金，原告於民國九十年二月聲請拍賣該六筆土地，歷
    經二次減價拍賣及特別拍賣，均無人應買，而視為撤回執行
    。（三）前開強制執行雖因特別拍賣無人應買而視為撤回
　　執行，惟原告對被告丙○○之債權仍有執行名義而可隨時再
 　 發動執行，詎被告丙○○竟為達到使上開土地無法賣出之目
    的，而於民國九十一年二月初僱佣挖土機及砂石車進入上開
    土地挖掘及搬載砂土，致原來整片平坦之土地中間形成一廣
    大之坑洞，使原告之債權因土地有廣大坑洞以致拍賣時乏人
    問津而無法獲償，被告丙○○並因而可以使其土地不被賣出
    而保住產權。（四）被告丙○○於民國九十五年九月十三日
　　將六筆土地中之五五二號及五五八號二筆土地信託予被告甲
　  ○○，並於同年九月十八日完成信託登記，被告甲○○並在
    該二筆土地上搭蓋如附圖鐵皮屋。（五）被告丙○○將淵南
　　段五五二號及五五八號二筆土地信託予被告甲○○，並由被
  　告甲○○在其上搭蓋如附圖所示鐵皮屋，致地上物與土地異
    其所有人，原告聲請拍賣土地時，因土地上有鐵皮屋存在，
    土地勢必乏人問津，故被告丙○○此舉顯與之前在土地挖掘
    土方出於同一目的，意在阻止土地被拍賣，而得保住土地產
    權。（六）被告二人上述行為實已有害於原告之權利，依信
    託法第六條第一項規定原告得訴請撤銷信託行為，而信託行
    為既已撤銷原告得訴請塗銷信託登記，並以被告丙○○之債
    權人身分依民法第二四二條規定代位被告丙○○訴請被告甲
    ○○拆除無權占用土地之鐵皮屋。（七）被告甲○○九十六
    年四月四日答辯狀所載：「本件原告主張被告甲○○於信託
    行為後在系爭二筆土地上搭建鐵皮屋，致地上物與土地異其
    所有人，原告聲請拍賣土地時，因土地上有鐵皮屋存在，土
    地勢必乏人問津云云，顯然忽略最高法院最新實務見解，實
    則，原告對於地上物仍得主張併付拍賣，因此，原告主張被
    告甲○○興建地上物有害於債權云云，亦無所據」，顯然被
    告甲○○對於系爭鐵皮屋係其所興建並不爭執。（八）原告
    曾具函要求被告甲○○拆除鐵皮屋，被告甲○○回覆原告：
    「該鐵皮屋係本人申請作農業資材室使用」，足以証明系爭
    鐵皮屋為被告甲○○所興建。（九）系爭鐵皮屋依最高法院
    九十六年度台抗字第六一號裁定意旨既不能與土地一併拍賣
    ，則有意應買土地者必因土地上有系爭鐵皮屋存在而裹足不
    前，導致土地難以拍定，因而使原告權益遭受損害，故被告
    二人間之信託行為顯有害於原告之權利，原告得訴請撤銷被
    告二人間之信託行為及塗銷信託登記，並於塗銷信託登記後
    代位被告丙○○訴請被告甲○○拆除系爭鐵皮屋，俾利拍賣
    取償。並聲明：１被告丙○○就台南市○○區○○段五五二
    號及五五八號土地與被告甲○○所為信託行為應予撤銷。２
    被告丙○○就前開兩筆土地於民國九十五年九月十八日信託
    予被告甲○○之登記應予塗銷。３被告甲○○應將前開兩筆
    土地上如附圖所示斜線部分，面積四十六點六六平方公尺鐵
    皮屋拆除。
三、被告丙○○未於言詞辯論期日到場，亦未提出書狀作何聲明
    或陳述。
四、被告甲○○則以：（一）按「對信託財產不得強制執行。但
    基於信託前存在於該財產之權利、因處理信託事務所生之權
    利或其他法律另有規定者，不在此限。」信託法第12條第1
    項定有明文。本件原告於87年2月11日就被告丙○○所有系
    爭台南市○○區○○段五五二及五五八地號土地二筆設定
    三千九百萬元最高限額抵押權，被告丙○○則於95年9月18
    日將台南市○○區○○段五五二及五五八地號信託登記給被
    告王美惠，足證原告之抵押權設定在被告二人信託登記之前
    ，依前揭信託法第12條第1項但書之規定，信託登記根本不
    影響抵押權之行使，換言之，抵押權人即原告並不因信託登
    記存在而無法拍賣抵押物，從而，原告主張信託登記有害於
    債權之行使，顯然無據。（二）「按信託行為有害於委託人
    之債權人權利者，債權人得聲請法院撤銷之」，信託法第六
    條第一項定有明文。而所謂害於委託人之債權人之權利者，
    謂因信託行為，致權利不能獲得滿足。換言之，因債務人之
    信託行為，而使債權陷於清償不能、或困難、或遲延之狀態
    ；次按設定有擔保物權之債權，如其擔保物權之價值超過債
    權額，則債權已獲得保障，債權人即無庸行使撤銷權，以資
    保全；又有害於債權之事實，須於行為時存在，且於債權人
    行使撤銷權時，債務人處於無資力狀態，若債務人於行為時
    ，尚有資力清償債務，縱其結果，致債務人之財產日形減少
    ，仍不得撤銷之。」有台灣高雄地方法院民事判決要旨可供
    佐參（台灣高等法院台南分院九十年度上字第一九八號判決
    亦同此見解）。故債權人若欲依信託法之規定撤銷信託行為
    ，必信託行為成立時，有害及債權，始為撤銷之標的。然原
    告於起訴狀第2頁第3行陳稱：「原告曾於民國90年2月間聲
    請拍賣上開六筆土地（包含系爭台南市○○區○○段552及
    558地號在內），歷經二次減價拍賣及特別拍賣，均無人應
    買，而視為撤回執行，有支付命令及確定證明書各一份，塗
    銷查封登記函一份及債權憑證一份可資證明。」等語，自認
    90年2月間，即在被告二人未為信託行為之前，系爭台南市
    安南區○○段五五二及五五八地號土地即因拍賣無實益而撤
    回執行在案，足證，系爭台南市○○區○○段五五二及五五
    八地號土地本就乏人問津，並非因被告二人間之信託行為始
    導致無人應買甚明，既原告無法證明被告二人間之信託行為
    有害於原告之債權，依首揭判決意旨，自難認有撤銷被告二
    人間信託行為之理由。又原告主張被告丙○○於91年2月間
    僱工挖坑之行為亦係在信託登記之前，與信託行為毫無關係
    ，自難認為係因信託行為所導致之損害，原告此項主張「張
    冠李戴」，自不足採。（三）按「土地所有人於設定抵押權
    後，在抵押之土地上營造建築物者，抵押權人於必要時，得
    將其建築物與土地併付拍賣，但對於建築物之價金，無優先
    受清償之權，民法第八百七十七條定有明文。此規定之目的
    ，在於期使房屋與土地能同歸一人，易於拍賣，以保障抵押
    權人，並簡化法律關係，以避免或減少紛爭。故如土地所有
    人於將土地供抵押權人設定抵押權後，雖未自行於土地上營
    造建築物，但容許第三人在土地上營造建築物，為避免單獨
    拍賣土地，可能使土地及建物非由同一人所有，法律關係趨
    於複雜，衍生糾紛，及為使土地易於拍賣，保障抵押權人之
    權益，本於上述法條之立法意旨，自應許抵押權人行使抵押
    權時，將第三人於抵押權設定後在土地上營造之建築物與抵
    押之土地併付拍賣，而將房屋賣得價金交還該第三人」最高
    法院著有92年台抗字第641 號裁定。本件原告主張被告甲○
    ○於信託行為後在系爭二筆土地上搭建鐵皮屋，致地上物與
    土地異其所有人，原告聲請拍賣土地時，因土地上有鐵皮屋
    存在，土地勢必乏人問津云云，顯然忽略最高法院最新實務
    見解，實則，原告對於地上物仍得主張併付拍賣，因此，原
    告主張被告甲○○興建地上物有害於債權云云，亦無所據。
    （四）被告二人間之信託行為並未害及原告債權，信託行為
    自無撤銷之必要，已如前述，且地上鐵皮屋既可併付拍賣，
    則原告主張代位被告丙○○拆除鐵皮屋，自無理由。（五）
    原告起訴主張依前條規定代位被告丙○○請求被告甲○○拆
    除鐵皮屋云云，惟查本件原告於起訴狀主張被告甲○○於信
    託行為後在系爭二筆土地上搭建鐵皮屋，致地上物與土地異
    其所有人，原告聲請拍賣土地時，因土地上有鐵皮屋存在，
    土地勢必乏人問津等語，顯見原告請求被告拆除鐵皮屋，係
    為原告自己之利益，而非為被告丙○○之利益，實可確認。
    且被告丙○○與被告甲○○二人間之信託行為，應係委任契
    約之約定，按「受任人因處理委任事務，所收取之金錢、物
    品及孳息，應交付於委任人。受任人以自己之名義，為委任
    人取得之權利，應移轉於委任人。」民法第541條定有明文
    ，被告甲○○本就應將土地上之鐵皮屋交付給丙○○或將事
    實上處分權移轉給被告丙○○，如此，就被告丙○○而言，
    始為最有利之情況，換言之，被告丙○○對被告甲○○之權
    利應是請求被告甲○○將鐵皮屋之事實上處分權移轉之權利
    ，如此始對丙○○最有利，而不是將丙○○可以利用之鐵皮
    屋拆除，而拆除之目的卻是為有利於原告拍賣，執此，原告
    起訴代位被告丙○○對甲○○請求拆除鐵皮屋，應與民法第
    242條之規定不符。（六）被告甲○○應將土地上之鐵皮屋
    交付給丙○○或將事實上處分權移轉給被告丙○○，如此，
    就被告丙○○就可以「使用」並「處分」系爭建物，始為最
    有利之情況，換言之，被告丙○○對被告甲○○之權利應是
    民法第541條規定之請求權，原告主張代位之權利應該是前
    揭權利，原告若主張代位被告甲○○將鐵皮屋之事實上處分
    權移轉之權利，始符合丙○○與甲○○間之契約約定，若是
    主張拆除，反而不是保全丙○○之權利，而是損害丙○○之
    權利。原告主張將可以利用之鐵皮屋拆除，而拆除之目的卻
    是為有利於原告拍賣，與共同被告間之約定不符，實難准許
    等語資為抗辯。並聲明：原告之訴駁回。
五、本件經協商並簡化爭點後，確認兩造不爭執及爭執事項如下
    （本院96年5月16日言詞辯論筆錄，本院卷50頁）：
    【兩造不爭執事項】
    （一）本件原告於87年2月11日就被告丙○○所有台南市安
          南區○○段551、553、554、559及系爭552及558地號
          土地二筆（以下簡稱系爭二筆土地）設定39,000,
          000 元最高限額抵押權為擔保而向原告貸款三千萬元
          。
    （二）因被告丙○○未繳納本息，經原告以本院八十八年度
          促字第三八三號支付命令及確定證明書為執行名義，
          聲請強制執行上開六筆土地，惟因歷次拍賣均無人應
          買，經本院民事執行處以九十一年二月二日九十南院
          鵬執良字第四二七０號發給原告債權憑證結案。總計
          被告丙○○共積欠原告本金三千萬元及自民國八十八
          年五月十三日起至清償日止按年息百分之十點五五計
          算之利息，並自民國八十八年六月十四日起至清償日
          止，在六個月以內者，按上開利率百分之十，超過六
          個月者，按上開利率百分之二十計算之違約金。
    （三）本件被告丙○○於上開執行程序終結後之95年9月18
          日將台南市○○區○○段552及558地號信託登記給被
          告甲○○。
    （四）被告甲○○並於上開二筆土地上搭蓋鐵皮屋一棟，如
          附圖所示斜線部分，面積四十六點六六平方公尺。
    （五）以上事實，有原告提出之抵押權設定契約書、他項權
          利證明書、土地登記簿謄本、八十八年度促字第三八
          三八七號支付命令及確定證明書各一紙（以上均影本
          ）為證（本院卷，8至11頁、30至33頁），且有現場
          照片六張可稽（本院卷，74頁），並經本院依職權履
          勘現場，製有勘驗筆錄及現場略圖可參，及囑託台南
          市安南地政事務測量員繪製複丈成果圖在卷可資佐憑
          （本院26至31頁）。復據本院調取九十年度執字第四
          二七０號民事執行卷宗，核閱無訛，且為被告甲○○
          所不爭，應堪信為真實。
     【兩造爭執事項】
     （一）被告丙○○與被告甲○○二人間之信託行為是否有
           害於原告之債權，而得依信託法第六條第一項之規
           定訴請撤銷？
     （二）原告得否代位被告丙○○訴請拆除被告甲○○所建
           如附圖所示斜線部分之鐵皮屋？
六、茲就上開兩造爭執事項，分述本院得心證理由如下：
  （一）被告丙○○與被告甲○○二人間之信託行為是否有害於
        原告之債權？
  　１按信託關係，乃委託人將財產權移轉或為其他處分，使受
      託人依信託本旨，為受益人之利益或特定目的，管理或處
    　分信託財產，此觀信託法第一條規定自明。信託財產既須
      移轉其權利於受託人而獨立存在，已非委託人之權利，對
      受託人之債權人而言，委託人之責任財產顯有減少，按諸
      債務人之財產為全體債權人之總擔保之原則，自可能損害
      於委託人之債權人。故信託法第六條第一項規定：「按信
      託行為有害於委託人之債權人權利者，債權人得聲請法院
      撤銷之。」，依本條項規定，只要債務人所為之信託行為
      有害於債權者，債權人即得聲請法院撤銷。亦即不論債務
      人所設立之信託係有償或無償（事實上信託行為移轉財產
      與受託人並無對價關係，無所謂有償無償），凡有害於債
      權人之權利者，均得以撤銷；亦不以委託人於行為時明知
      並受益人於受益時亦知其情事者為限（信託法第六條立法
      理由一參照），債權人均得訴請法院撤銷之，蓋受託人並
      未支付對價，無特別保護之必要。又本條項乃民法第二百
      四十四條之特別規定，除有特別規定外，民法有關債權人
      撤銷詐害行為之規定，亦可適用於撤銷信託行為。按債權
    　人之撤銷權之成立，無償行為，只須有客觀要件，即 (１
      ) 須有債務人之無償行為，(２)須其行為有害於債權即可
      。此與有償行為並須有主觀要件不同，蓋債務人於資力薄
      弱之時，猶為無償行為，有害於債權，甚為明顯，且受益
      之人雖經撤銷，亦不過喪失其無償所得之利益，未受積極
      之損害，故與其保護無償受益之第三人，不若保護權利危
      殆之債權人。查本件被告丙○○於八十七年二月九日向原
      告借得本金三千萬元，自八十八年五月十三日起即分文
      未繳本息，其竟於九十五年九月十八日將系爭二筆土地信
      託登記予被告甲○○，則其係於原告之債權成立後所為之
      無償行為，至為明確。
  　２復按債務人所為之行為，須有害債權人之債權或權利，所
    　謂有害於債權謂減少債務人之一般財產，而致不能滿足債
      權人，如此債務人之資產狀態，謂之無資力，如何謂之無
      資力，通說見解認為於有害行為時，債務人之他財產不足
      滿足一般債權人之事實為必要。而計算其他資力，債務人
      之信用勞務亦應包括在內，惟有計算上之債務超過尚有未
      足，故以支付不能說為可採。又對於任何債權不能與以滿
　　　足即可行使撤銷權，不以經強制執行而終未獲滿足為必要
  　　，苟有可認為縱為強制執行而難獲滿足之效果時，即得行
 　　 使之。至於如何方法認定，則為事實問題，例如債務人自
    　認其無資力，或停止支付皆可為証明方法。又有害於債權
      之事實，須債務人行為與無資力之發生有相當因果關係，
      債權人行使撤銷權時，須債務人在無資力之狀態，又須無
      償行為客觀的有害債權。
　 ３查認定債務人有無資力係以債務已停止支付為認定方法，
   　已如上述，被告丙○○於八十八年五月十三日起即已停止
     支付原告本息，應可認定其已達無資力狀態。又被告丙○
     ○於八十七年二月九日向原告借得本金三千萬元，自八十
　　 八年五月十三日起即分文未繳本息，被告丙○○依約每年
     應給付利息四百六十五萬，違約金則係九十三萬元，是其
     債務係每年以五百五十八萬元之速度成長，迄今已逾八年
     。經原告以本院八十八年度促字第三八三八七號支付命令
     及確定證明書為執行名義，聲請強制執行上開六筆土地，
     惟經二次減價拍賣及特別拍賣均無人應買，其經減價後特
     別拍賣之底價僅一千六百六十八萬六千元，有拍賣公告附
     於本院九十年度執字第四二七０號執行卷可稽，以該特別
     拍賣之底價已低於被告丙○○所積欠原告之債務遠甚，何
     況
     （１）以該低於被告丙○○債務遠甚之底價，尚且無人應
     買，經依強制執行法第九十五條第二項之規定視為撤回，
     並經本院民事執行處以九十一年二月二日九十南院鵬執良
     字第四二七０號發給原告債權憑證結案及（２）被告丙○
     ○復於九十一年六月、七月間未經主管機關許可，提供上
     開六筆土地供人傾倒廢棄物，被告丙○○並於九十二年一
     月二十一日前某日起自行僱工以砂土回填掩埋該廢棄物，
     於同年九月一日前某日回填完畢，致使系爭土地無從提供
     農業使用，而減損該土地之價值，被告丙○○並因違反廢
     棄物清理法等案件，經本院刑事庭以九十二年度訴字第九
     十五號判處有期徒刑一年六月，嗣經台灣高等法院台南分
     院以九十三年度上訴字第六０四號判決駁回上訴而告確定
     ，有本院依職權調取之上開刑事卷可稽，則系爭六筆土地
     ，既經被告丙○○回填廢棄物，依常理，經再次強制執行
     時，必影響該土地之價值及投標人之應買意願；被告丙○
     ○又於95年9月18日將系爭五五二及五五八號土地信託登記
     予被告甲○○，若不撤銷該信託行為，原告勢須另對被告
     甲○○取得執行名義，或另對系爭五五二及五五八號土地
     取得拍賣抵押物裁定，始得為強制執行之聲請，其將造成
     時間之延宕及執行費用等成本之增加，將使原告之抵押債
     權更不易獲得足額之清償，至為灼然；次查，被告丙○○
     九十四年度之總財產，除上開六筆土地外尚有門牌號碼台
     南市○○區○○路四段三二0巷二十七號房屋，公告現值為
     八萬一千五百元、台南縣七股鄉○○段一二三地號土地、
     公告現值為一百五十五萬三千二百元、台南縣七股鄉○○
     段一二二地號，公告現值為九十八萬一千七百五十元、台
     南縣七股鄉○○段二０三地號土地，公告現值一百零四萬
     五千元及車號3S4-8909號，一九九一年份，羽田標緻汽車
     一部，有本院依職權調取之稅務電子閘門財產所得調件明
     細表可稽，則以上開被告丙○○所可供強制執行之不動產
     及汽車，依其公告現值，縱令加計被告丙○○之信用及勞
     務，亦難使原告之債權獲得滿足之效果。
     則被告二人間之上開信託行為有害原告之債權，至為明確
     ，原告聲請撤銷即屬合法。
     又本件信託行為若不撤銷，原告勢須另對被告甲○○取得
     執行名義或對系爭五五二及五五八地號土地取得拍賣抵押
     物裁定為執行名義，始能對系爭五五二及五五八地號土地
     為強制執行之聲請，其將造成時間之延宕及執行成本之增
     加，已如上述，並連帶影響共同抵押並擬同時拍賣之其餘
     四筆土地之拍賣進度，被告甲○○爰引信託法第12條第1項
     之規定，主張本件信託登記根本不影響抵押權之行使，亦
     即原告並不因信託登記存在而無法拍賣抵押物云云，自無
     可採。
 　４被告雖又抗辯：依最高法院九十二年台抗字第六四一裁定
 　  意旨，本件原告主張被告甲○○於信託行為後在系爭二
     筆土地上搭建鐵皮屋，致地上物與土地異其所有人，原告聲
　　 請拍賣土地時，因土地上有鐵皮屋存在，土地勢必乏人問
  　 津云云，顯然忽略最高法院最新實務見解，實則，原告對於
     地上物仍得主張併付拍賣，因此，原告主張被告甲○○興
     建地上物有害於債權，亦無所據云云。惟查，土地抵押後
     ，於其上營造之建築物，於抵押權實行，該建築物始終未
     歸由土地所有人取得，即無併付拍賣之餘地，有最高法院
     九十六年度台抗字第六十一號裁定可參，是則被告所爰引
     上開最高法院九十二年台抗字第六四一裁定之見解，與最
     高法院九十六年度台抗字第六十一號裁定意旨明顯相左，
     足徵土地抵押後，於其上營造之建築物，於抵押權實行，
     該建築物得否併付拍賣，實務上見解仍有歧異，亦即原告
     若針對系爭土地上被告甲○○所搭建之地上物聲請併付拍
     拍賣，將未必為法院所准許。被告抗辯，原告可對系爭土
     地上之地上物併予聲請拍賣，被告甲○○興建地上物並未
     有害債權，信託行為可毋庸撤銷云云，自無足採。
     （二）原告得否代位被告丙○○訴請拆除被告甲○○所建
    如附圖所示斜線部分之鐵皮屋？
  １按債務人怠於行使其權利時，債權人因保全債權，得以自
  　己之名義，行使權利。民法第二百四十二條定有明文。則民
    法第二百四十二條之代位權之行使，有三要件：（１）須債
    務人怠於行使權利；（２）須債權人有保全其債權之必要；
    （３）須債務人已負遲延責任。蓋債務人財產之增減，於債
    權人之債權有重大關係，故於債務人怠於行使其權利時，應
    許債權人為保全其債權起見，得以自己之名義，行使屬於債
    務人之權利，以保護其利益（民法第二百四十二條立法理由
    參照）。被告以原告曾主張「（本件系爭土地之拍賣）買主
    顧及所買得土地上有他人之房屋存在，必不願出面應買，結
    果使原告之權利不保，故原告為保全債權．．．」一節，抗
    辯原告行使代位共同被告丙○○請求拆除被告甲○○之系爭
    建物，係為原告自己之利益非為共同被告丙○○之利益，與
    民法第242條規定之意旨不符云云，惟查，債權人行使代位
    權，本係以保全自己債權為要件，已如上述，故債權人行使
    代位權，皆係為自己利益，乃事理之當然，原告顧及系爭土
    地上有被告甲○○之鐵皮地上物，於未來強制執行程序中，
    恐影響投標人之應買意願，而影響自己債權之受償，故主張
    依民法第二百四十二條行使代位權，於法並無不合，被告抗
    辯原告代位被告丙○○請求拆除被告甲○○之系爭建物，係
    為原告自己之利益非為共同被告丙○○之利益，與民法第
    242 條規定之意旨不符云云，自非的論，要無足採。
 ２被告甲○○復抗辯：被告丙○○與被告甲○○二人間之信託
　 行為，係委任契約之約定，被告丙○○對被告甲○○之權利
   應是民法第541條規定之請求權，原告主張代位之權利應該是
   前揭權利，而非主張拆除，就被告丙○○就可以「使用」並
   「處分」系爭建物，始為最有利之情況，換言之，被告丙○
   ○對被告甲○○之權利應是民法第五百四十一條規定之請求
   權，原告主張代位之權利應該是前揭權利，原告若主張代位
   被告甲○○將鐵皮屋之事實上處分權移轉之權利，始符合丙
   ○○與甲○○間之契約約定，若是主張拆除，反而不是保全
   丙○○之權利，而是損害丙○○之權利。原告主張將可以利
   用之鐵皮屋拆除，與被告二人間之約定不符云云，然查信託
   與委任有以下差異：（１）信託行為設定時需將財產以委託
   人之名義移轉於受託人，委任仍以本人為財產權之所有人，
   且多為本人繼續佔有；（２）信託行為具有個人之因素，故
   不因受託人之死亡而消滅信託關係，而委任則為屬人關係，
   於受任人死亡時，委任關係即為消滅（民法第五百五十條）
   ；（３）信託於受任人為行為時，係對信託財產發生效果，
   而委任之受任人為行為時，乃對本人發生效果。故信託行為
   與委任行為係迥然不同之法律關係，被告甲○○抗辯被告二
   人間之信託行為，係委任契約之約定云云，已有不合。且被
   告甲○○之訴訟代理人亦自承：被告之間就系爭土地的委任
   契約並無任何書面等語（本院96年6月12日言詞辯論筆錄，本
   院卷，71頁），則被告甲○○空言辯稱：被告丙○○對被告
   甲○○之權利應是民法第541條規定之請求權，原告主張代位
   之權利應該是前揭權利，原告若主張代位被告甲○○將鐵皮
   屋之事實上處分權移轉之權利，始符合丙○○與甲○○間之
   契約約定云云，洵無足採。
 ３末查，民法第二百四十二條代位權之行使，須以債務人怠於
 　行使利為要件，已如前述，所謂怠於行使權利，係指有此權
   利可行使而不行使，本件被告丙○○於九十五年九月十三日
   將系爭五五二及五五八號二筆土地信託登記予被告甲○○後
   ，被告甲○○即於其上搭蓋如附圖斜線所示之鐵皮屋，復經
   原告於九十五年十二月二十五日提起本件撤銷信託行為及拆
   屋還地訴訟，其起訴狀繕本並於九十六年二月六日送達被告
   丙○○，有送達證書可稽，被告丙○○迄未對被告甲○○行
   使民法第七百六十七條之物上請求權，其顯然已怠於行使權
   利，故原告起訴代位被告丙○○行使，並訴請被告甲○○將
   如附圖斜線所示鐵皮屋拆除，於法即無不合。
七、綜上所述，被告二人間之信託行為既經撤銷，原告起訴主張
    ：被告丙○○就台南市○○區○○段五五二號及五五八號土
    地與被告甲○○所為信託行為應予撤銷及被告丙○○就前開
    兩筆土地於民國九十五年九月十八日信託予被告甲○○之
　　登記應予塗銷。並主張依民法第二百四十二條之規定代位被
  　告請求：被告甲○○應將前開兩筆土地上如附圖所示斜線部
    分，面積四十六點六六平方公尺鐵皮屋拆除，洵屬有據，應
    予准許。
八、因本案事證已臻明確，兩造其餘主張陳述及所提之證據，均
    毋庸再予審酌，附此敘明。
九、結論：原告之訴為有理由，依民事訴訟法第385條第1項前段
    、第78條、第85條第1項，判決如主文。
中　　華　　民　　國　　96　　年　　6 　　月　　26　　日
                  民事第三庭    法　官　孫玉文
以上正本係照原本作成。
如對本判決上訴，須於判決送達後20日內向本院提出上訴狀。
中　　華　　民　　國　　96　　年　　6 　　月　　26　　日
                                書記官　蘇玟心
